# 请教免租期确认收入对应的资产负债表项目

提问人：wjj1974 时间：2010-02-25 15:38:02
企业对外出租房屋， 10 年租期，自 2009 年 7 月至 2019 年 7 月，免租期为前 6 个月（其中 3 个月为装修免租期， 3 个月为营业免租期）。
租金为自第 7 个月开始按月收取，每月 350 万元。另约定，如因承租方原因导致租赁合同在 3 年内终止的，其将要支付免租期内的租金。
企业按直线法：总租金 39900 ，租赁期 10 年，年租金为 3990 万元，月租金332.5万元， 2009 年7-12月为免租期，确认租金收入 1995万元，对应科目计入应收账款。
疑问：该收入列入应收账款是否合适。是否符合资产的定义。 2009 年确认 1995 万元租金收入是否符合稳健原则。
个人理解： 1 、企业做法好像比较符合符合会计准则，但是在 2009 年度确认 1995 万元的租金收入及列示 1995 万元的应收账款，不太符合稳健原则及资产的定义。在 2009 年底，承租方按协议确实无应付出租方租赁费的义务，体现为应收账款确实不合适，且应收账款要挂账 9 年。 2 、如果比较稳健的话，将 2009 年 7 月至 2010 年 7 月的应收租金 2100 万元按 12 月直线， 2009 年确认 1050 万元， 2010年确认 1050 万元，是否可以。当然对应科目也是应收。这样做的理由是免租期确认了收入且比较稳健。但理由不足 3 、如果考虑协议约定的免租期的 3 年保护期的话，是否可以将 2009 年 7 月至 2012 年 7 月的租金 10500 直线的话， 2009 年确认 1750 万元，这样做的理由是在此 3 年内应收账款是有保障的，即如果在 3 年内退租的话，是要支付免租期的租金的。
不知陈版主及各位老师对上述内容有何见解？请不吝指教。

回答人：chenyiwei
回复 楼主 wjj1974 的帖子免租期内确认租赁收入的依据是在免租期内，承租人也同样使用了租赁资产。由于收入确认必然伴随着资产增加或者负债减少，因此也需要确认对应的资产。 个人理解企业确认应收款项是合适的，因为相关权利已经存在，只是目前尚不能行使。 租赁收入应当是在整个不可撤销租赁期内按直线法确认，因此你说的后两种方法（将 2009 年 7 月至 2010 年 7 月的应收租金2100 万元按 12 月直线，或者将 2009 年 7 月至 2012 年 7 月的租金 10500 直线）不妥。

回答人：chenyiwei
回复 板凳 wjj1974 的帖子不能这样理解。租赁准则的要求是“对于经营租赁的租金，出租人应当在租赁期内各个期间按照直线法确认为当期损益；其他方法更为系统合理的，也可以采用其他方法”。我们理解，其中的含义是要将所有的租赁收入在整个租赁期内平均摊销确认为收入（因为本案例中没有比直线法更加系统合理的方法）。即使如你所说可能每一年度存在一定的租金增长，也是如此。
但是这一一般原则也可能存在以下例外： 1 、租金的逐年递增对应于出租人提供的其他服务（例如，租赁房产的维修）； 2 、如果存在可撤销租赁的，则租金的直线法分摊应当以不可撤销租赁期间为基础。 所谓不可撤销租赁，是指只在以下一种或数种情况下才可撤销的租赁：①发生某些很少会出现的或有事项；②经出租人同意；③承租人与原出租人就同一资产或同类资产签订了新的租赁合同；④承租人支付了一笔足够大的额外款项。 从你说的案例看，该租赁可能在头 3 年内是不可撤销的，因为一旦承租人要求解约，则需要支付 6 个月租金作为违约补偿，因此解约从经济上说可能并不合算。以后 7 年内承租人如要求解约，就无须再发生大额的解约成本。 所以，在你说的案例中，将头三年内的租金在三年内平均分摊可能是比较合适的做法。

回答人：chenyiwei
回复 8 楼 wjj1974 的帖子请首先确认你对租赁合同违约责任条款的理解是否与签约双方的共同理解一致。在理解准确的基础上，就是对重要性问题的考虑了。

回答人：chenyiwei
回复 12 楼 fanxu7788 的帖子赞同你的意见.

提问人：事务所小青年 时间：2018-03-05 20:21:02
“③承租人与原出租人就同一资产或同类资产签订了新的租赁合同” 请教陈版，如果承租人与原出租人就同一资产就原租赁合同的部分条款签订补充协议，比如增加月租金，可以视同签订新的租赁合同吗？可以以该时点重新确认租赁期吗？

回答人：chenyiwei
应作为对原租赁条款的修改处理，增加的租金在剩余租赁期内分摊。